臺灣板橋地方法院交通事件裁定　　　　　　　　　　九十二年度交聲更字第三七號
　　原處分機關　交通部公路總局臺北區監理所板橋監理站
　　異　議　人　乙○○
　　即受處分人
右列受處分人因違反道路交通管理處罰條例案件，對於交通部公路總局臺北區監理所
板橋監理站於民國九十二年二月十九日以板監五字第裁四一－Ｃ00000000號
所為之裁決處分，聲明異議，本院於九十二年五月五日裁定（九十二年度交聲字第六
三三號），異議人不服，提起抗告，經臺灣高等法院於九十二年六月十九日以九十二
年度交抗字第六０五號裁定撤銷發回，本院更為裁定如左：
    主  文
異議駁回。
    理  由
一、原處分意旨略以：異議人即受處分人乙○○於於民國九十二年一月十七日十八時
    三十八分許，騎乘車號：ＫＥＮ－九九八號重型機車，行經臺北縣中和市○○路
    與錦和路時，因於有燈光號誌管制之交岔路口闖紅燈，經警掣單逕行舉發，乃依
    道路交通管理處罰條第五十三條及第六十三條第一項第三款之規定，裁處罰鍰新
    臺幣一千八百元，並記違規點數三點。
二、異議意旨略以：伊騎乘前開車輛於上開時間由臺北縣中和市○○路北往南方向行
    駛，騎至錦和路口之機車待轉停等區等候紅燈時，適有警員前來告知伊車牌太髒
    ，欲拍照存證舉發，伊待警員拍照後，於錦和路綠燈亮時方順應車流行駛，實無
    闖紅燈之違規情事，爰聲明異議，請求撤銷原處分云云。
三、按汽車駕駛人，行經有燈光號誌管制之交岔路口闖紅燈者，處新臺幣一千八百元
    以上五千四百元以下罰鍰，道路交通管理處罰條例第五十三條定有明文。又汽車
    駕駛人有第五十三條情形者，除依原條款處罰鍰外，並記違規點數三點，上開條
    例第六十三條第一項第三款亦有所規定。
四、本件異議人即受處分人乙○○於右揭時地，經警以同時違反道路交通管理處罰條
    例第五十三條「闖紅燈」及第六十條第一項「不服稽查並逃逸」而分別掣單逕行
    舉發，嗣異議人就上開二項違規事件以書狀向原處分機關提起聲明異議，經原處
    分機關分別製發二份違反道路交通管理事件裁決書，惟僅併作一份違反道路交通
    管理事件不服裁決聲明異議案件移送書，旋將案卷及有關證物連同聲明異議書狀
    ，送交本院審理。因分屬二件違規，且原處分機關已就上開二項違規事件分別製
    發二份違反道路交通管理事件裁決書，已如前述，是本院就異議人前開違規事實
    分就二案審理。後異議人騎乘機車「不服稽查並逃逸」而違反道路交通管理處罰
    條例第六十條第一項規定之部分，業經本院於九十二年五月五日以九十二年度交
    聲字第六三一號裁定，將原處分撤銷，並諭知異議人不罰，有該裁定書在卷可按
    。前因本件之相關資料誤附於本院九十二年度交聲字第六三一號交通事件卷宗，
    而未能見於本件本院九十二年度交聲字第六三三號交通事件卷宗內，致臺灣高等
    法院據上開移送書之記載，遽以指摘本件本院前次裁定關於異議人騎乘機車「不
    服稽查並逃逸」而違反上開條例第六十條第一項規定之部分漏未審酌，應屬誤會
    ，合先敘明。
五、經查，本件異議人乙○○於九十二年一月十三日十八時三十八分許，騎乘車號：
    ＫＥＮ－九九八號重型機車，沿臺北縣中和市○○路往土城方向行駛，行經臺北
    縣中和市○○路與錦和路口而於機車待轉停等區等候紅燈時，因機車號牌污穢，
    經警趨前示意異議人靠邊停車受檢，於員警正欲對號牌污穢部分予以拍照存證之
    際，異議人確無視於路口紅燈號誌之管制，逕行闖越中正路往土城方向之防汛道
    行駛，嗣經警掣單逕行舉發其闖紅燈之違規事實，業據證人即舉發本件交通違規
    事件之臺北縣政府警察局中和分局警備隊警員丙○○於本院調查時到庭結證屬實
    ，並有臺北縣政府警察局九十二年一月十七日北縣警交字第Ｃ00000000
    號舉發違反道路交通管理事件通知單影本一紙附卷可稽（參本院九十二年度交聲
    字第六三一號交通事件卷宗），復經臺北縣政府警察局中和分局查處無誤，亦有
    該分局九十二年二月十二日中警申字第０九二０００五六八七號書函影本一份在
    卷足憑（同參前開交通事件卷宗）。觀諸證人即丙○○警員到庭所證稱：「這兩
    件違規舉發通知單都是我所開立的，當時我是在中和路、錦和路口執行五點到七
    點的交整勤務，我在該地點控燈，異議人騎車到該地點待轉時，我請他靠邊，因
    為他的車牌太髒，所以我要照片取證，當時他有配合將車子靠路邊停車，‧‧‧
    當我將相機拿在手上準備要拍照時，他就騎車跨越前方中正路離開了，當時我已
    經將相機的蓋子打開，根本還沒有拍照，閃光燈也還沒有亮，‧‧‧我確定他騎
    乘機車跨越中正路時，我看到錦和路是紅燈，中正路跟錦和路的燈號變換有三秒
    的差距，所以中正路變紅燈時，錦和路還是紅燈尚未變成綠燈，即將要變成綠燈
    ，異議人就是趁這個時候跨越中正路離開」之情節（參見本院九十二年十月二十
    九日訊問筆錄第四頁），及經本院依職權傳喚當時協助交整勤務之二位義交丁○
    ○及甲○○到庭，丁○○證稱：「當時是交通尖峰時間，因為車子很多，我忙著
    執行勤務，因此我不記得當時是否有人違規，我也沒有印象本件當時的情形」、
    「當地的號誌變換情形應該是中正路綠燈直行後，變成紅燈，之後是中正路左轉
    錦和路專用綠燈，再變成黃燈，再變成中正路全部紅燈，之後約二、三秒，錦和
    路再變成綠燈」等語（參見本院九十二年十二月二十九日訊問筆錄第三、四頁）
    、甲○○證稱：「‧‧‧中正路變紅燈，錦和路變綠燈確實有二、三秒的秒差」
    、「我沒有看到異議人是否有闖紅燈」等語（參見本院九十二年十二月二十九日
    訊問筆錄第五、六頁），雖彼等二名義交並未目睹異議人闖紅燈之違規行為，然
    其對於上開交岔路口號誌之運作情形，核與證人丙○○警員之前開證詞則大致相
    符。又雖證人即後座乘客王成蕙陳稱：於綠燈時才駛離，沒有闖紅燈云云，惟證
    人王成蕙與異議人同車乘騎，其利害關係一致，難免有迴護之情。況審酌舉發警
    員及義交與異議人均不相識，並無宿怨，亦無仇隙，應無甘冒自身觸犯偽證罪之
    風險而設詞誣攀異議人之理，故彼等證言均應堪採信，則異議人騎乘機車於中和
    市○○路之交通號誌變換成紅燈後而錦和路尚未變換為綠燈前之秒差間逕行跨越
    中正路之舉，仍係構成闖紅燈之違規行為，足堪認定異議人確有闖紅燈之違規行
    為無訛。異議人前開所辯，應屬事後卸責之詞，不足憑信。
六、再者，徵諸交通警員掣單舉發違反道路交通管理處罰條例所列之違規事實，本質
    上為行政處分，係公務員基於職務上權力，依法就特定之具體事件所為具有公法
    上效果之單方行政行為，基於公務員為公法上行為具有公信力之原則，該行政處
    分當可被推定為真正，其據以依法處分之事實認定亦為真正無誤，此與民事訴訴
    法第三百五十五條第一項規定：「文書，依其程式及意旨得認作公文書者，推定
    為真正」之情形相同，本此公信原則，立法者以道路交通管理處罰條例第九十二
    條第三項之授權，賦予行政機關訂定違反道路交通管理事件統一裁罰基準及處理
    細則，使執勤員警得當機處分，以達其維護交通秩序、安全之行政目的。反之，
    若謂公務員一切行政行為均需預留證據以證其實，則國家行政勢必窒礙難行。據
    此，刑事訴訟法就犯罪證據有關之規定中與屬行政罰之交通違規裁罰本質不合之
    部分，自不在準用之列。從而，本院經查亦無任何證據足資證明員警有捏造事實
    違法取締之情事，則執勤員警本其維護交通秩序、安全職責所為之舉發，自應受
    到合法、正確之推定。
七、綜上所述，本件事證已臻明確，異議人於前開時地騎乘機車行經有燈光號誌管制
    之交岔路口闖紅燈之違規事實堪以認定，從而，原處分機關據以援引上開規定，
    對異議人裁處罰鍰新臺幣一千八百元，並記違規點數三點，於法並無違誤或不當
    之處。本件異議為無理由，應予駁回。
據上論斷，應依道路交通案件處理辦法第十九條，裁定如主文。
中      華      民      國    九  十  三    年    一    月    十  五    日
                                  臺灣板橋地方法院交通法庭
                                      法    官  高  奕  驤
右正本證明與原本無異。
如不服本裁定，應於裁定送達後五日內向本院提出抗告狀。
                                      書 記 官  廖  舜  宜
中      華      民      國    九  十  三    年    一    月    十  五    日
